臺灣花蓮地方法院刑事判決
111年度訴字第167號
公  訴  人  臺灣花蓮地方檢察署檢察官
被      告  劉○○



選任辯護人  林武順律師(法扶律師)
上列被告因違反毒品危害防制條例案件，經檢察官提起公訴（11
0年度軍偵字第74號、110年度偵字第2087號、第3341號、第5044
號），本院判決如下：
    主  文
劉○○犯販賣第三級毒品罪，處有期徒刑參年柒月。扣案之IPhone
 11手機壹支沒收之。
    事  實
一、劉○○明知4-甲基甲基卡西酮為毒品危害防制條例第2條第2項
    第3款所規範之第三級毒品，依法不得販賣，竟意圖營利而
    基於販賣第三級毒品之犯意，於民國110年4月20日15時47分
    至18時7分許間，透過LINE通訊軟體與黃○○連繫，雙方約定
    以新臺幣（下同）1,000元交易3包毒品咖啡包，並由劉○○將
    含有第三級毒品4-甲基甲基卡西酮成分之毒品咖啡包3包交
    付予不知情之配偶林○○（林○○所涉犯販賣第三級毒品罪嫌，
    另經臺灣花蓮地方檢察署檢察官為不起訴處分），並置放在
    花蓮縣○○市○○街00○0號B3樓之2住處樓下之車牌號碼000-000
    號普通重型機車前方置物箱內，再由黃○○於同日18時30分許
    自行至上址取貨，而完成交易。嗣經警於110年4月21日前往
    劉○○住處實施搜索，當場扣得毒品咖啡包77包、毒品咖啡包
    殘渣袋16個、電子磅秤1臺、手機1支等物，其中毒品咖啡包
    經送鑑定後，驗出第三級毒品4-甲基甲基卡西酮成分，而悉
    上情。
二、案經花蓮縣警察局移送臺灣花蓮地方檢察署檢察官偵查後起
    訴。
    理  由
壹、證據能力方面
    本判決以下認定事實所引用之被告以外之人於審判外之言詞
    或書面證據等供述證據，檢察官、被告劉○○及辯護人均已表
    示同意具有證據能力（見本院卷第62頁），或未於言詞辯論
    終結前聲明異議，而本院審酌各該證據作成時之情況，並無
    違法不當或證明力明顯過低之瑕疵，亦認以之作為證據應屬
    適當，是依刑事訴訟法第159條之5規定，認均有證據能力。
    另本院以下所引用之非供述證據，均與本件事實具有關聯性
    ，且核屬書證、物證性質，又查無事證足認有違背法定程式
    或經偽造、變造所取得等證據排除之情事，復經本院依刑事
    訴訟法第164條、第165條踐行物證、書證之調查程序，亦堪
    認均具有證據能力。
貳、實體方面
一、認定本案犯罪事實所憑之證據及理由：
㈠前開犯罪事實，業據被告於警詢、偵查、本院中坦承不諱，核
  與證人林○○、黃○○於警詢、偵訊時證述之情節相符（見花警刑
  字第1100034498號卷〈下稱警卷一〉第37頁至41頁、第43頁至44
  頁、110年度他字第579號卷〈下稱他字卷〉第81頁至83頁、警卷
  一第49頁至52頁、第53頁至55頁、他字卷第67頁至69頁），並
  有本院110年度聲搜字第100號搜索票、搜索扣押筆錄、扣押物
  品目錄表、扣押物品收據、刑案現場照片、內政部警政署刑事
  警察局110年6月15日刑鑑字第1100044937號鑑定書、內政部警
  政署刑事警察局110年5月26日刑紋字第1100044339號鑑定書、
  被告與黃○○於通訊軟體LINE上之對話紀錄、指認犯罪嫌疑人紀
  錄表暨毒品咖啡包照片、自願受搜索同意書在卷可參（見花警
  刑字第1100016884號卷〈下稱警卷二〉第117頁、第31頁至35頁
  、第49頁至61頁、第37頁、第39頁至44頁、警卷一第35頁至36
  頁、第61頁至65頁、第75頁、第69頁至71頁），足認被告之自
  白核與事實相符，應堪採信。
㈡被告本件販賣第三級毒品之犯行，主觀上具有營利之意圖：
　衡以販賣毒品係違法行為，非可公然為之，且有其獨特之販售
  通路及管道，復無一定之公定價格，容易增減分裝份量，是其
  各次買賣之價格，當亦各有差異，或隨供需雙方之資力、關係
  之深淺、需求之數量、貨源之充裕與否、販賣者對於資金之需
  求程度如何，以及政府查緝之態度，為各種不同之風險評估，
  而為機動性之調整，是其價格標準，自非一成不變，且販賣者
  從各種「價差」或「量差」或「純度」謀取利潤方式，亦有差
  異，然其所圖利益之非法販賣行為目的，則屬相同，並無二致
  。況依一般民眾普遍認知，毒品價格非低、取得不易，且毒品
  之非法交易，向為政府查禁森嚴且重罰不寬貸，衡諸常情，倘
  非有利可圖，殊無甘冒持有毒品遭查獲、重罰之極大風險，無
  端親送至交易處所，或以自身住居所附近為交易處所之理。從
  而，舉凡有償交易，除足反證其確另基於某種非圖利本意之關
  係外，通常尚難因無法查悉其買進、賣出之差價，而推諉無營
  利之意思，或阻卻販賣犯行之追訴。故凡為販賣之不法行為者
  ，其販入之價格必較售出之價格低廉，而有從中賺取買賣差價
  牟利之意圖及事實，應屬符合論理法則而不違背社會通常經驗
  之合理判斷。又查，被告為智識正常之成年人，對於毒品之價
  格昂貴，取得不易，毒品交易為政府檢警機關嚴予取締之犯罪
  ，法律並就此懸有重典處罰，當知之甚稔，若交易過程中無利
  可圖，自無甘冒被取締販毒後移送法辦判處重刑之高度風險，
  而平白從事交易毒品之理。況被告於本院審理中自承：我跟上
  游買毒品咖啡包的價格，1包約250元到300元等語（見本院卷
  第167頁），而被告係以3包毒品咖啡包共計1,000元之價格販
  賣予黃○○，被告顯有從中賺取價差，是以，被告販賣第三級毒
  品予黃○○並收取對價，具有營利之意圖，自屬灼然。
㈢綜上所述，本案事證明確，被告之犯行應堪認定，應予依法論
  科。
二、論罪科刑：
㈠按「4-甲基甲基卡西酮」係毒品危害防制條例第2條第2項第3款
  列管之第三級毒品。核被告所為，係犯毒品危害防制條例第4
  條第3項之販賣第三級毒品罪。
㈡刑之減輕事由：
　⒈本件是否適用毒品危害防制條例第17條第1項規定：
　　被告於警詢時供述其毒品來源為「林○○」、「大胖（陳○○）
    」、「王○○」，經本院函詢臺灣花蓮地方檢察署、花蓮縣警
    察局，是否因被告之供述而查獲上開之人，花蓮縣警察局函
    覆略以：被告供出毒品上游「林○○」，本局業於110年5月31
    日以花警刑字第1100016822號刑事案件移送書移請臺灣花蓮
    地方檢察署偵辦，並經檢察官為不起訴處分；被告供出之毒
    品上游「王○○」，經本局蒐證及勘驗被告之手機，並無與「
    王○○」之通訊軟體對話紀錄，查無販賣毒品事證；被告供出
    之毒品上游「大胖（陳○○）」，經本局於110年11月18日持
    搜索票至其住處執行搜索，未發現有關毒品之證物，勘驗其
    手機資料未有與被告連繫之通訊軟體對話紀錄，查無販賣毒
    品之事證等節，有花蓮縣警察局111年10月24日花警刑字第1
    110053931號函為證（見本院卷第153頁），又臺灣花蓮地方
    檢察署則函覆：本署未因被告之供述而查獲其毒品上游等節
    ，有該署111年11月4日甲○熙忠110偵2087字第11190234550
    號函可查（見本院卷第123頁），可見本件未因被告之供述
    而查獲前開毒品上游，其自不適用毒品危害防制條例第17條
    第1項規定減免其刑。
　⒉本件是否適用毒品危害防制條例第17條第2項規定：
　　按犯第4條至第8條之罪於偵查及歷次審判中均自白者，減輕
    其刑，毒品危害防制條例第17條第2項定有明文。被告就本
    件販賣第三級毒品之犯行，於偵查及本院審理中均坦承犯行
    ，應依毒品危害防制條例第17條第2項規定減輕其刑。
　⒊本件是否適用刑法第59條規定：
　　⑴按刑事審判旨在實現刑罰權之分配正義，故法院對有罪被
      告之科刑，應符合罪刑相當之原則，使輕重得宜，罰當其
      罪，以契合社會之法律感情，故刑法第57條明定科刑時應
      審酌一切情狀，尤應注意該條所列10款事項以為科刑輕重
      之標準，並於同法第59條賦予法院裁量權，如認犯罪之情
      狀可憫恕，認科以最低度刑仍嫌過重者，得酌量減輕其刑
      ，俾使法院就個案之量刑，能為適當之斟酌。刑法第59條
      之所謂犯罪之情狀，應審酌其犯罪有無可憫恕之事由，即
      有無特殊之原因與環境，在客觀上足以引起一般同情，暨
      宣告法定低度刑，是否猶嫌過重等因素，以為判斷。
　　⑵經查，被告本件販賣第三級毒品犯行，未見有何犯罪之特
      殊原因與環境；又被告明知毒品於國內流通之泛濫，對社
      會危害之深且廣，猶販賣毒品予他人，更於販賣毒品犯行
      中居於主導者之地位，苟於法定刑度之外，再適用刑法第
      59條規定減輕其刑，顯然不符禁絕毒品來源，使國民遠離
      毒害之刑事政策，況其所犯販賣第三級毒品之犯行，業已
      依毒品危害防制條例第17條第2項規定予以減輕其刑，核
      無過重之情，應認被告本案犯行，並無刑法第59條規定之
      適用，爰不依該條規定酌減其刑。
㈢爰審酌第三級毒品4-甲基甲基卡西酮具成癮性，足以戕害人之
  身體健康，不得販賣，且近年來毒品之濫用，危害國民健康與
  社會安定日益嚴重，治安機關對於販賣毒品之犯罪行為，無不
  嚴加查緝，被告仍心存僥倖，猶任意販賣含有4-甲基甲基卡西
  酮之毒品咖啡包，所為助長毒品流通，戕害國民身心健康及危
  害社會治安程度非輕，應予嚴加非難；惟念及被告犯後能坦承
  犯行，犯後態度尚可；兼衡被告販賣毒品之數量非多、次數僅
  1次、所獲對價約1,000元；及其高職肄業之智識程度、工作為
  板模工、月收入約5萬元、扶養太太與2名未成年子女之家庭經
  濟狀況（見本院卷第168頁）等一切情狀，量處如主文所示之
  刑。
三、沒收：
㈠查扣案之IPhone 11手機1支為被告供作聯絡黃○○即涉犯本件販
  賣第三級毒品所用之物，此經被告陳述明確（見本院卷第60頁
  ），是應依毒品危害防制條例第19條第1項之規定，宣告沒收
  之。至扣案之毒品咖啡包77包、殘渣袋16個、電子磅秤1臺，
  雖均為被告所有，然被告於本院中供稱：扣案之毒品咖啡包、
  殘渣袋、電子磅秤都是我自己要施用所用等語（見本院卷第60
  頁），卷內復無積極證據證明該等物品為供被告本件犯行所用
  ，爰均不予宣告沒收。
㈡本件犯罪所得部分，被告於本院中否認曾收受證人黃○○交付之1
  ,000元價金。經查，證人黃○○於110年9月13日警詢中陳述：我
  後來有給被告1,000元，但我忘記是用匯款還是當面交付等語
  （見警卷一第51頁）；又於110年9月14日警詢中陳稱：我跟被
  告購買第2次毒品那次，我忘記有沒有給他錢，也忘記是怎麼
  交付1,000元給他，我確定有付錢給他等語（見警卷一第54頁
  ）；再於偵訊時證述：我將毒咖啡包拿走後，後來有匯錢給被
  告，我用中國信託銀行帳號00000000○○○○號帳戶匯到被告指定
  的帳戶，他的帳戶我忘了等語（見他字卷第68頁至69頁），可
  見證人黃○○就其是否有交付1,000元給被告、交付金錢給被告
  之方式，其印象模糊、前後證述有不一致之處；再觀以證人黃
  ○○之中國信託商業銀行帳號00000000○○○○號帳戶之交易明細（
  帳號詳卷，見本院卷第127頁至144頁），其曾於110年4月21日
  11時53分許匯款至被告所指定之帳號00000000○○○○號帳戶內（
  即被告女兒之帳戶，帳號詳卷），此與被告供述之情節相符（
  見110年度偵字第3341號卷第42頁、本院卷第167頁），然迄至
  110年9月14日前，未見證人黃○○有匯款1,000元至被告所指定
  帳戶之紀錄，足認依據卷內證據資料，並無證據可證被告曾收
  受1,000元之價金，本件自毋庸宣告沒收、追徵被告之犯罪所
  得。
據上論斷，應依刑事訴訟法第299條第1項前段，判決如主文。
本案經檢察官乙○○提起公訴，檢察官林于湄到庭執行職務。
中　　華　　民　　國　　111 　年　　12　　月　　7 　　日
　　　　　　　　　刑事第四庭    審判長法　官　梁昭銘　
　　　　　　　　　                    法  官  高郁茹
　　　　　　　　　                    法  官  林思婷
以上正本證明與原本無異。
如不服本判決應於收受送達後20日內向本院提出上訴書狀，並應
敘述具體理由。其未敘述上訴理由者，應於上訴期間屆滿後20日
內向本院補提理由書(均須按他造當事人之人數附繕本)「切勿逕
送上級法院」。
因疫情而遲誤不變期間，得向法院聲請回復原狀。
中　　華　　民　　國　　111 　年　　12　　月　　7 　　日

                                      書記官  宋瑋陵
附錄本案論罪科刑法條：
毒品危害防制條例第4條
製造、運輸、販賣第一級毒品者，處死刑或無期徒刑；處無期徒
刑者，得併科新臺幣三千萬元以下罰金。
製造、運輸、販賣第二級毒品者，處無期徒刑或十年以上有期徒
刑，得併科新臺幣一千五百萬元以下罰金。
製造、運輸、販賣第三級毒品者，處七年以上有期徒刑，得併科
新臺幣一千萬元以下罰金。
製造、運輸、販賣第四級毒品者，處五年以上十二年以下有期徒
刑，得併科新臺幣五百萬元以下罰金。
製造、運輸、販賣專供製造或施用毒品之器具者，處一年以上七
年以下有期徒刑，得併科新臺幣一百五十萬元以下罰金。
前五項之未遂犯罰之。